【裁判字號】    95,交訴,56
【裁判日期】    950831
【裁判案由】    公共危險
【裁判全文】
臺灣彰化地方法院刑事判決              95年度交訴字第56號
公  訴  人  臺灣彰化地方法院檢察署檢察官
被      告  甲○○
上列被告因公共危險案件，經檢察官提起公訴（95年度偵字第
2399號），本院判決如下：
    主  文
甲○○駕駛動力交通工具肇事，致人傷而逃逸，處有期徒刑捌月
。緩刑年。
    犯罪事實
一、甲○○於民國95年1月27日晚間11時30分許，駕駛車牌號碼
    6G-0885號自用小客車，沿彰化縣溪州鄉○○路○段由北往南
    方向行駛，行至該中央路3段341號前時，適有丙○○徒步欲
    返家而沿同路段由南往北方向行走於路旁，稍後甲○○所駕
    駛之自用小客車不慎擦撞丙○○，致丙○○倒地受有腦震盪
    、臉及頭皮挫傷、下肢挫傷等傷害（過失傷害部分未據告訴
    ）。詎甲○○明知肇事致人受傷，竟未下車察看施予救助，
    反繼續駕車向前行駛，且經立於不遠處目送丙○○返家之友
    人乙○○見陳瀠如倒地後上前攔停甲○○所駕駛之車輛時，
    仍未停車，猶駕車沿該中央路由北往南方向行駛逃逸，後為
    乙○○記下甲○○駕駛之自用小客車車號，為警方循線查獲
    ，始知上情。
二、案經彰化縣警察局北斗分局報請臺灣彰化地方法院檢察署檢
    察官偵查起訴。
    犯罪事實
壹、證據能力部分
一、(一)按被告以外之人（包括證人、鑑定人、告訴人、被害人
        及共同被告等）於審判外之陳述雖不符刑事訴訟法第
        159條之1至之4等四條之規定，而經當事人於審判程序
        同意作為證據，法院審酌該言詞陳述或書面陳述作成時
        之情況，認為適當者，亦得為證據；當事人、代理人或
        辯護人於法院調查證據時，知有刑事訴訟法第159條第
        1項不得為證據之情形，而未於言詞辯論終結前聲明異
        議者，視為有前項之同意，同法第159條之5定有明文。
        立法意旨在於傳聞證據未經當事人之反對詰問予以核實
        ，原則上先予排除。惟若當事人已放棄反對詰問權，於
        審判程序中表明同意該等傳聞證據可作為證據；或於言
        詞辯論終結前未聲明異議，基於尊重當事人對傳聞證據
        之處分權，及證據資料愈豐富，愈有助於真實發見之理
        念，且強化言詞辯論主義，使訴訟程序得以順暢進行，
        上開傳聞證據亦均具有證據能力。
    (二)又刑事訴訟法第159條之4規定，除前三條之情形外，下
        列文書亦得為證據：1.除顯有不可信之情況外，公務員
        職務上製作之紀錄文書、證明文書。2.除顯有不可信之
        情況外，從事業務之人於業務上或通常業務過程所須製
        作之紀錄文書、證明文書。3.除前二款之情形外，其他
        於可信之特別情況下所製作之文書。此係因公務員職務
        上製作之紀錄文書或證明文書，係公務員依職權所為，
        與其責任、信譽攸關，若有錯誤、虛偽，公務員可能因
        此擔負刑事及行政責任，且該等文書經常處於可能受公
        開檢查之狀態，其正確性及真實之保障極高；另從事業
        務之人在業務上或通常業務過程製作之上開文書，因係
        於通常業務上不間斷而規律之記載，一般均有會計等人
        員校對，記錄時亦無預見日後將作為證據之偽造動機，
        其虛偽之可能性較小，且如讓製作者以口頭方式在法庭
        上再重述過去之事實或數據，實際上有其困難，二者具
        有一定程度之不可代替性，是除非有顯不可信之情況外
        ，上開公務文書或業務文書應均具有證據能力。
二、(一)本案證人丙○○、乙○○分別於警詢、偵查中之陳述，
        於本院審判程序調查該證據時，公訴人及被告均表示無
        意見，依上開規定，其等於警詢、偵查中之證言已擬制
        同意有證據能力，本院審酌上開筆錄作成時，較無人情
        施壓或干擾，亦無不當取供之情形，認為以之作為本案
        之證據亦屬適當，是其等於警詢及偵查筆錄之證言自具
        有證據能力。
    (二)本案之道路交通事故現場圖，係警員在職務上所製作，
        記載車禍現場有關車輛之位置、煞車痕、血跡﹒﹒﹒等
        事實之書面資料，屬傳聞證據，但因警員有據實記載之
        義務，性質上可信性極高，且現場歷經相當時日，由於
        日曬雨淋及其他車輛碾壓，欲現場重建，勢不可能，實
        有尊重現場圖紀錄之必要性。準此，事故現場圖應認係
        公務員職務上製作之紀錄文書，茲並無顯不可信之情況
        ，依上揭第159條之4第1款規定，應有證據能力。
    (三)至於道路交通事故調查報告表部分，亦為被告以外之人
        於審判外之書面陳述，雖性質上為傳聞證據之一種，然
        因該報告表內如：肇事因素、主要肇事因素、當事人行
        動狀態，僅簡單打「ˇ」勾選，或以阿拉伯數字代之，
        無法窺其全貌，並涉及警員判斷之事項，因警員非屬鑑
        定人，難以適用刑事訴訟法第206條之特別規定，且因
        涉及判斷，故應非屬第159條之4傳聞證據之例外。然經
        本院於審理時予以提示並告以要旨後，當事人均表示無
        意見，而未於言詞辯論終結前異議，依上開規定，該事
        故調查報告表應擬制同意其有證據能力。又本院審酌該
        書面陳述作成時之情況認為以之作為本案證據為適當，
        故認仍有證據能力。
    (四)本案之財團法人彰化基督教醫院診斷書，為醫生應病患
        之要求所出具，內容具有個案性質，應屬被告以外之人
        於審判外之陳述，為傳聞證據。茲上開診斷證明書於本
        院審判程序調查該證據時，公訴人及被告均表示無意見
        ，依前揭規定，該診斷證明書已擬制同意有證據能力，
        本院審酌上開診斷書之作成，以之為本案之證據亦屬適
        當，是該診斷證明書自具有證據能力。
貳、認定犯罪事實所憑之證據及理由
一、訊據被告甲○○固坦承有於上揭時地駕車行經該處之事實，
    惟矢口否認有何肇事致人受傷而逃逸之犯行，辯稱：伊根本
    不知有無撞到人云云。
二、經查：
    (一)被害人丙○○確遭被告於前揭時地駕車撞及之事實，業
        據證人即被害人丙○○迭於警、偵訊時證稱：當時確實
        行走於該中央路路旁，突然遭一輛車撞及等語明確（見
        臺灣彰化地方法院檢察署95年度偵字第2399號偵查卷第
        9 、22頁），核與目擊證人乙○○於警、偵訊及本院審
        理時證述：當時丙○○走在中央路路邊，突然有一輛車
        子，從丙○○正面行駛過來，之後聽見丙○○大叫一聲
        ，就看到丙○○倒地，當時除了那輛車（指被告所駕之
        車）沒有其他車輛行經該處等情相符（見同偵卷第10頁
        背面、第23頁、本院審判筆錄第5頁），並有道路交通
        事故現場圖及道路交通事故調查報告表載明肇事地點可
        證。參諸上揭證人迭自警、偵訊之陳述均相一致，且查
        無二人與被告有何怨隙，甚且被害人丙○○自警詢起即
        未曾表示欲向被告甲○○提出告訴，有各該警、偵訊筆
        錄可考，該二人所言核無攀誣構陷之虞，應足採信。況
        被告所駕車輛之車身上，滿佈灰塵，卻僅於右前車門靠
        近車門鎖附近有一處，有灰塵剛遭擦拭之痕跡，此有照
        片附卷可查（見偵卷第18頁下方照片)。而觀之上開照
        片可知該處擦拭過之痕跡，並非工整如有意清潔之結果
        ，且擦拭之面積甚小，尤其擦拭之範圍內仍有灰塵未經
        擦拭而呈橫向直線，整體呈現為物體與行進間車身磨擦
        之痕跡。又該部分之擦拭痕跡，被告並不知如何而來，
        亦非案發翌日採證之警員任意擦拭所留，為被告於審理
        中供明（見審判筆錄第10頁），是以該處顯然並非被告
        或其他案發後、為警拍照前可能接觸該車之人有意擦拭
        之結果，則以之與上揭二證人之陳述相對照，該處痕跡
        明顯為當日被告車輛撞及被害人陳瀠如，丙○○身體與
        車輛磨擦所致，是被告甲○○車輛確有撞及被害人丙○○之事實應堪認定。
    (二)被害人丙○○因本件車禍而受傷之事實，除據證人丙○○證稱在卷外，亦有財團法人彰化基督教醫院診斷書附
        卷為憑，亦為真實。
    (三)再查，被害人丙○○遭撞及時曾發出很大一聲「啊」，
        現場並有「碰」的聲音，以致原望向他處之友人乙○○
        因而轉頭探看丙○○，甚且該處居民亦多人外出查看究
        竟一情，為證人乙○○於本院審裡時結稱綦詳（見本院
        審判筆錄第5、7頁）。依上所述，當時之聲響既能引人
        出外探看，足見當時之碰撞聲及被害人丙○○叫聲之大
        ，身處現場之被告又豈會毫無知覺或聽聞？況被害人丙○○之友人乙○○見狀即上前立於被告車頭前方欲攔停
        被告，詎被告所駕車輛稍有減速後竟仍朝前行駛，以致
        立於前方之乙○○閃避至路旁乙節，同為證人乙○○於
        本院審理時證述明確（見本院審判筆錄第5、6頁），則
        被告毫未探明攔停事由即逕自駕車駛離之舉，益顯被告
        係已知覺駕車肇事，因情虛而遇有人攔停時故意未加聞
        問即行駛離至明，故被告辯稱不知有撞及被害人云云，
        無非卸責之詞，不足採取。
    (四)綜上事證明確，被告犯行堪以認定，應依法論科。
、論罪科刑理由
一、核被告所為，係犯刑法第185之4之駕駛動力交通工具肇事逃
    逸罪。
二、爰審酌被告駕車肇事後，逕行逃逸，置被害人於不顧，對他
    人之生命、身體安全毫不相惜，且到庭否認犯行，惡行並非
    輕微，惟念其仍積極與被害人達成和解，被害人丙○○並當
    庭表示願意原諒被告，此為被害人丙○○於審理中陳明（見
    本院審判筆錄第4頁），並有彰化縣溪州鄉調解委員會調解
    書1紙附卷足參，及其犯罪之動機、目的、所生之危害、犯
    罪後之態度等一切情狀，判處如主文所示之刑。
三、按犯罪在新法施行前，新法施行後，緩刑之宣告，應適用新
    法第74條之規定（最高法院95年5月23日第8次刑事庭會議決
    議第3點第2項參照）。準此，本案被告為緩刑之宣告應適用
    裁判時之刑法第74條規定。茲查被告前未曾受有期徒刑以上
    刑之宣告，有臺灣高等法院被告前案紀錄表附卷可核，其因
    一時失慮，致犯本罪，且犯後積極與被害人達成和解，已如
    前述，顯知所悔悟，本院認其經此次科刑教訓後，當益知警
    惕，應無再犯之虞，因認其所受宣告之刑，以暫不執行為適
    當，爰併予宣告緩刑3年，以啟自新。
肆、適用法條依據
一、刑事訴訟法第299條第1項前段。
二、刑法第185之4條、第74條第1項第1款，判決如主文。
本案經檢察官姚玎霖到庭執行職務。
中    華    民    國    95    年    8     月    31    日
                  刑事第二庭  審判長法  官  周淡怡
                                    法  官  周莉菁
                                    法  官  吳永梁
以上正本證明與原本無異。
如不服本判決應於送達後10日內向本院提出上訴狀（須附繕本）
告訴人或被害人對於判決如有不服具備理由請求檢察官上訴者，
其上訴期間之計算係以檢察官收受判決正本之日期為準。
中    華    民    國    95    年    9     月    4     日
                                    書記官  劉玫金
附錄本案論罪科刑法條全文：
中華民國刑法第185條之4
駕駛動力交通工具肇事，致人死傷而逃逸者，處6月以上5年以下
有期徒刑。


司法院資訊處製作；財團法人民間司法改革基金會備份。
